【裁判字號】    97,易,61
【裁判日期】    970212
【裁判案由】    恐嚇取財
【裁判全文】
臺灣彰化地方法院刑事判決          九十七年度易字第六一號
公  訴  人  臺灣彰化地方法院檢察署檢察官
被      告  乙○○
                    18號
上列被告因恐嚇取財案件，經檢察官提起公訴（九十六年度偵字
第一一０九０號），由本院合議庭裁定依簡式審判程序審理判決
如下：
    主  文
乙○○幫助意圖為自己不法之所有，以恐嚇使人將本人之物交付
，處有期徒刑陸月，如易科罰金，以新臺幣壹仟元折算壹日。緩
刑貳年，並應向執行檢察官指定之公益團體、地方自治團體或社
區提供伍拾小時之義務勞務，緩刑期間付保護管束。
    事  實
一、乙○○因見真實姓名、年籍不詳、綽號「小胖」之成年男子
    在夾報所刊登之廣告而得知可提供自己所有之金融帳戶、提
    款卡、開戶印鑑章與他人使用以得利，其雖已預見提供所有
    之帳戶存摺、提款卡、開戶印鑑章與不熟識之人使用，可能
    幫助他人實施恐嚇取財犯行，惟因缺款，竟仍不違其本意而
    基於幫助上開綽稱「小胖」之成年男子實施恐嚇取財犯行之
    犯意，先於民國九十六年九月二十九日，在彰化縣社頭鄉臺
    中商業銀行社頭分行前，以新臺幣（下同）四千元之代價，
    將其所申請開立之臺中商業銀行社頭分行帳戶（帳號：00
    0000000000號）之存摺一本、提款卡一張（含密
    碼）及開戶印鑑章一枚，提供與上開綽號「小胖」之成年男
    子使用。而前開綽稱「小胖」之成年男子取得前揭乙○○所
    有之臺中商業銀行社頭分行之存摺、提款卡及印鑑章後，乃
    基於恐嚇取財之為自己不法所有之意圖，於同年十月十八日
    下午二時許，撥打電話向已成年之甲○○恫稱其係兄弟，現
    正在跑路，並出言恐嚇稱：你的兒子現在在我手上，你是要
    兒子還是要錢，須匯款五十萬元解決等語，使甲○○心生畏
    懼，乃於同日下午二時二十九分許，匯款十八萬元至前開乙
    ○○提供與綽號「小胖」使用之臺中商業銀行社頭分行帳戶
    內。旋因甲○○於同日下午五時二十五分許報警處理，乃為
    警循線查悉上情。
二、案經彰化縣警察局田中分局報請臺灣彰化地方法院檢察署檢
    察官偵查起訴，由本院合議庭裁定依簡式審判程序審理。
    理  由
一、訊據被告乙○○對於上揭事實坦承不諱，且有證人即被害人
    甲○○於警詢之證述、「臺中縣警察局豐原分局潭子分駐所
    受理詐騙帳戶通報警示簡便格式表」、「臺中縣警察局豐原
    分局潭子分駐所受理刑事案件報案三聯單」、查詢印表用紙
    、臺中商業銀行匯入匯款明細帳、郵政跨行匯款申請書、交
    易明細各一件在卷可佐，本件事證明確，被告前開幫助恐嚇
    取財犯行洵足認定。
二、查被告基於幫助之不確定故意，提供其所有之前揭臺中商業
    銀行社頭分行之存摺、提款卡及開戶印鑑章，供上開真實姓
    名、年籍均不詳、綽稱「小胖」之成年男子作為恐嚇取財之
    用，而上開綽稱「小胖」之成年男子確已向被害人甲○○實
    施恐嚇取財之犯行，故被告幫助之正犯即綽號「小胖」之成
    年男子所為，係犯刑法第三百四十六條第一項之恐嚇取財罪
    ；是核被告所為，應論以刑法第三十條第一項前段、第三百
    四十六條第一項之幫助恐嚇取財罪。又被告幫助正犯即綽號
    「小胖」之成年男子為前揭恐嚇取財犯行，係屬幫助犯，爰
    依刑法第三十條第二項之規定，按正犯之刑減輕之。爰審酌
    被告之素行良好、犯罪之動機、目的、手段、對被害人甲○
    ○所生之損害（被害人甲○○於前揭正犯實施恐嚇取財犯行
    既遂後，經由警方之協助，已取回其遭恐嚇所匯之款項）及
    被告犯罪後坦承犯行，態度尚屬良好等一切情狀，量處如主
    文所示之刑，並諭知易科罰金之折算標準，以示懲儆。而中
    華民國九十六年罪犯減刑條例固已於九十六年七月四日公布
    ，並自同年七月十六日生效施行，惟依上開條例第二條第一
    項之規定，必須犯罪在九十六年四月二十四日以前者，始有
    該條例減刑規定之適用；而本案被告之犯罪時間並非在九十
    六年四月二十四日之前，自無上開減刑條例適用之餘地，附
    此敘明。末查，被告前未曾受有期徒刑以上刑之宣告，有臺
    灣彰化地方法院檢察署刑案資料查註紀錄表及臺灣高等法院
    被告全國前案紀錄表各一份在卷可憑，被告經此科刑教訓，
    當知警惕而無再犯之虞，本院認其所宣告之刑，以暫不執行
    為適當，爰依刑法第七十四條第一項第一款、第二項第五款
    之規定，併予諭知緩刑二年，並應向執行檢察官指定之公益
    團體、地方自治團體或社區提供五十小時之義務勞務，及依
    刑法第九十三條第一項第二款之規定，諭知於緩刑期間付保
    護管束，俾由觀護人加強其法治觀念，以勵自新。
據上論斷，應依刑事訴訟法第二百七十三條之一第一項、第二百
九十九條第一項前段，刑法第三十條第一項前段、第二項、第三
百四十六條第一項、第四十一條第一項前段、第七十四條第一項
第一款、第二項第五款、第九十三條第一項第二款，刑法施行法
第一條之一第一項、第二項前段，判決如主文。
本案經檢察官莊佳瑋到庭執行職務
中    華    民    國  九十七  年    二    月    十二  日
                    刑事第八庭     法  官  李雅俐
以上正本證明與原本無異。
如不服本判決，應於判決送達後10日內，向本院（切勿逕送臺灣
高等法院臺中分院）提出上訴狀，上訴書狀應「敘述具體上訴理
由」，並按他造當事人之人數附繕本。
告訴人或被害人對於判決如有不服具備理由請求檢察官上訴者，
其上訴期間之計算係以檢察官收受判決正本之日期為準。
中    華    民    國  九十七  年    二    月    十二  日
                                    書記官  陳秀娟
附錄論罪科刑法條：
刑法第三十條：
幫助他人實行犯罪行為者，為幫助犯。雖他人不知幫助之情者，
亦同。
幫助犯之處罰，得按正犯之刑減輕之。
刑法第三百四十六條第一項：
意圖為自己或第三人不法之所有，以恐嚇使人將本人或第三人之
物交付者，處六月以上五年以下有期徒刑，得併科一千元以下罰
金。


司法院資訊處製作；財團法人民間司法改革基金會備份。
